【裁判字號】    88,訴,462
【裁判日期】    890511
【裁判案由】    偽造文書等
【裁判全文】
臺灣雲林地方法院刑事判決                          八十八年度訴字第四六二號
    公  訴  人  臺灣雲林地方法院檢察署檢察官
    被      告  甲○○
右列被告因偽造文書案件，經檢察官提起公訴（八十八年度偵字第四○八六號），本
院判決如左：
    主      文
甲○○共同行使偽造私文書，足以生損害於他人，累犯，處有期徒刑壹年肆月。偽造
之「長發有限公司」印章一枚及匯票（盧亞雷所開立，付款人新竹新埔郵局，面額新
臺幣四萬一千三百六十元，受款人長發蜜餞廠）背面偽造之「長發有限公司」印文均
予沒收。
    事      實
一、甲○○前曾因違反肅清煙毒條例案件，於民國八十四年三月二十三日經台灣彰化
    地方法院判處有期徒刑三年一月確定，並於八十七年一月十八日執行完畢，仍不
    知悔改。明知乙○○之友人丁○○（二人已先行審結）交付之郵政匯票（盧亞雷
    所開立，付款人新竹新埔郵局，面額新臺幣〔下同〕四萬一千三百六十元，受款
    人長發蜜餞廠）一紙來路不明，竟仍與丁○○、乙○○基於共同意圖為自己不法
    所有之概括犯意，於八十八年一月二十八日下午一時許，由丁○○駕車搭載乙○○及甲○○二人同至位在彰化縣員林鎮○○路上之郵局，推由甲○○持該紙記名
    匯票冒稱其為該紙匯票票據權利人向郵局承辦人員提示，以詐領該匯票款項，惟
    因該匯票無受款人長發蜜餞廠之背書，致未能得逞，渠三人遂另起共同偽造文書
    之犯意連絡，由丁○○委託不知情之不詳姓名年籍之人，在彰化縣員林鎮○○路
    某刻印店內，偽刻「長發有限公司」印章一枚，再交由甲○○蓋用於該紙匯票背
    後，以示背書之意，足以生損害於長發有限公司，三人再同至員林鎮南門郵局第
    七十二支局，仍推由甲○○一人持該紙匯票冒稱其為該紙票據之權利人向郵局承
    辦人員提示，欲詐領該匯票款項，惟因該匯票受款人與背書人不同（一為長發蜜
    餞廠，一為長發有限公司），且已經掛失止付，乃未能提領得逞，甲○○即將該
    印章及匯票交還丁○○，丁○○復將之丟棄。
二、案經彰化縣警察局員林分局報告台灣彰化地方法院檢察署呈請台灣高等法院檢察
    署令轉臺灣雲林地方法院檢察署檢察官偵查起訴。
    理      由
一、訊據被告甲○○固坦承於右揭時、地曾由其持前開匯票至郵局欲提領款項等事實
    不諱，惟矢口否認有竊盜、偽造文書、詐欺之犯行，辯稱：該匯票係丁○○交給
    乙○○，乙○○打電話叫伊去幫忙提領，伊不知該紙匯票係偷來的云云。經查，
    該紙匯票為丙○○所失竊之事實，業據被害人丙○○在警訊中指訴綦詳。次查，
    同案被告乙○○與丁○○二人本身即住居在彰化縣員林鎮上，該紙匯票苟係丁○○合法取得，丁○○大可拿取本人身份證件，自行提領該筆票款，何須委請乙○○再轉委託被告甲○○代為提領，丁○○、乙○○此舉大違常情，甲○○豈能無
    疑？況被告亦自承第一次向郵局提領該紙匯票，承辦人員即已告知該紙匯票為記
    名式，須由受款人背書後始得具領，因之在渠等另赴第二家郵局提領途中，丁○○、乙○○為此曾下車委請他人私刻印章等情，均為其所目睹，而丁○○、乙○○並非該紙匯票受款人「長發蜜餞廠」之負責人一節，亦為被告所明知，丁○○
    、乙○○擅刻「長發有限公司」之印章後仍交由被告使用，因被告明知該顆印章
    係為提領前開匯票而由同案丁○○、乙○○委請他人所偽刻並交其使用，據此被
    告又豈能諉稱其不知該匯票係來路不明之物。被告甲○○既明知該紙記名匯票來
    路不明，經由乙○○之聯繫仍執意為素不相識之丁○○代為領取該票據款項，其
    與丁○○、乙○○已有詐取財物之犯意聯絡至為明確；另甲○○第一次至郵局提
    領該匯票款，因該紙匯票未經受款人背書，為郵局承辦人員所拒付，丁○○乃於
    途中委請他人偽刻前揭印章交由甲○○使用，再次向另家郵局經辦人員提示領款
    ，被告均曾全程參與之事實，亦經被告甲○○供明在卷。被告猶仍辯稱其僅受丁○○及乙○○委託代為領取該匯票款，印章係丁○○及乙○○請人代刻云云，顯
    係避重就輕之詞，委無足取。本件事證已明，被告甲○○所為詐欺及行使偽造私
    文書等犯行，堪予認定，應依法論科。
三、被告甲○○將來路不明之記名匯票偽為背書後持向郵局承辦人員詐兌款項，因背
    書不連續而未得逞，核其所為，則係犯有同法第二百十六條、第二百十條行使偽
    造私文書罪及第三百三十九條第一項、第三項詐欺取財未遂罪。被告利用不知情
    之人偽造印章為間接正犯。其偽造印章、印文係偽造私文書之階段行為；另偽造
    私文書之低度行為，為行使之高度行為所吸收，均不另論罪。又被告以非屬己有
    之記名匯票向郵局承辦人員詐領財物，因背書未連續而為郵局承辦人員拒絕兌付
    ，致未生財物損害之結果，為未遂犯。再被告先後持用非屬己有記名匯票冒領票
    款未遂二次犯行，時間緊密，犯意概括，所犯構成要件相同，為連續犯，應依同
    法第五十六條規定，以一罪論，並予加重其刑。被告所犯上開二罪間，有方法結
    果牽連關係，應依牽連犯之規定，均從行使偽造私文書一重罪論處。另被告甲○○與丁○○、乙○○彼此間就行使偽造私文書及詐欺取財未遂犯行部分，有犯意
    之聯絡及行為之分擔，為共同正犯。查被告曾因違反肅清煙毒條例案件，於八十
    四年三月二十三日經台灣彰化地方法院判處有期徒刑三年一月確定，並於八十七
    年一月十八日執行完畢，此有被告刑案資料查註紀錄表在卷可按，其於五年之內
    ，再犯本案之上開各罪，係屬累犯，應依同法第四十七條之規定均加重其刑，另
    詐欺取財未遂部分應依法先予遞加重之，再按既遂犯之刑度減輕其刑。爰審酌被
    告犯罪之動機、目的、手段、智識程度，其前有違反肅清煙毒條例之犯罪記錄，
    素行不良及其犯罪後，非但不知悔悟，反一再飾詞狡辯，以圖脫免刑責，態度非
    佳等一切情狀，量處如主文所示之刑，以資懲儆。末查偽造之「長發有限公司」
    印章一枚及本案匯票背面偽造之「長發有限公司」印文，雖未扣案，惟亦未能證
    明其已滅失，均依法宣告沒收。
四、公訴意旨另以：被告甲○○基於意圖為自己不法所有之犯意，於八十八年一月二
    十八日上午八時前之不詳時刻，與同案被告丁○○及乙○○（二人已先行審結）
    共同將丙○○位在彰化縣員林鎮○○里○○路○段一四七號之辦公室外鐵捲門開
    關鐵盒撬開，將鐵捲門打開侵入其內，竊取其所有之右揭匯票一紙，而認被告甲○○尚涉犯刑法第三百二十條第一項竊盜罪嫌云云。惟按犯罪事實應依證據認定
    之，無證據不得推定其犯罪事實，刑事訴訟法第一百五十四條定有明文。訊之被
    告甲○○堅詞否認有公訴人指訴之竊盜犯行，辯稱：伊未行竊，匯票係係丁○○
    、乙○○交給伊的，因乙○○告訴伊未帶身分證無法領取，才找伊出來幫忙等語
    。與同案被告丁○○於警、偵訊時供稱：因我沒有提領過匯票，所以我叫乙○○
    幫我提領（詳彰化縣警察局員林分局刑案偵查卷第四頁背面）；（問：你是否將
    匯票交給乙○○？）是的，因我沒有帶身分證（詳八十八年度偵字第四○八六號
    偵查卷第十九頁）等語互核相符。足徵被告甲○○係於丁○○取得該紙匯票之後
    ，方與丁○○及乙○○見面，自不可能與丁○○同往被害人丙○○處竊取財物，
    公訴人認被告甲○○與乙○○及丁○○同往竊取被害人丙○○財物，顯與事實不
    符，此外復查無其他積極證據足資認定被告甲○○有竊盜犯行，原應為無罪之諭
    知，惟公訴意旨認此部分與前開有罪部分有牽連犯裁判上一罪關係，爰不另為無
    罪之諭知，附此敘明。
據上論斷，應依刑事訴訟法第二百九十九條第一項前段，刑法第二十八條、第二百十
六條、第二百十條、第三百三十九條第一項、第三項、第五十五條、第四十七條、第
二百十九條，罰金罰鍰提高標準條例第一條前段，判決如主文。
本案經檢察官林伯宇到庭執行職務。
中      華      民      國    八十九    年      五      月      十一    日
                                    臺灣雲林地方法院刑事第二庭
                                        法  官  蔣  得  忠
右正本證明與原本無異
如不服本判決，應於送達後十日內向本院提出上訴狀。（須附繕本）
                                        書記官  陳  姵  君
中      華      民      國    八十九    年      五      月      十一    日
刑法第二百十六條
行使第二百十條至第二百十五條之文書者，依偽造、變造文書或登載不實事項或使登
載不實事項之規定處斷。
刑法第二百十條
偽造、變造私文書，足以生損害於公眾或他人者，處五年以下有期徒刑。
刑法第三百三十九條
  意圖為自己或第三人不法之所有，以詐術使人將本人或第三人之物交付者，處五年
  以下有期徒刑、拘役或科或併科一千元以下罰金。
  以前項方法得財產上不法之利益或使第三人得之者，亦同。
  前二項之未遂犯罰之。


司法院資訊處製作；財團法人民間司法改革基金會備份。
